臺灣臺南地方法院交通事件裁定　　　　 96年度交聲字第866號
原處分機關　交通部公路總局嘉義區監理所臺南監理站
異議人即受
處分人　　　甲○○
上列受處分人因違反道路交通管理處罰條例案件，對於交通部公
路總局嘉義區監理所臺南監理站，民國96年9月17日所為之裁決
處分（處分案號：嘉監南字第裁74-U00000000號），聲明異議，
本院裁定如下：
    主  文
異議駁回。
    理  由
一、原處分意旨略以：異議人即受處分人甲○○（下稱異議人）
    所有之牌照號碼C8-5823號自小客車，於民國95年11月14日
    晚間19時27分許，經人駕駛行經最高限速為每小時60公里之
    高雄港過港隊道內 (旗津往高雄方向)時，以時速每小時80
    公里，超速20公里行駛，遭高雄港務警察局中興分駐所 (以
    下稱舉發機關)逕行製單舉發，嗣原處分機關即交通部公路
    總局嘉義區監理所臺南監理站，以異議人違規事實明確，乃
    依道路交通管理處罰條例（下稱處罰條例）第40條及第63條
    第1項之規定，裁處異議人罰鍰新臺幣（下同）2400元並記
    違規點數1點等語。
二、本件異議意旨略以：異議人未接獲罰單，亦未見貼於門首之
    繳納通知，不應裁罰滯納金，為此聲明異議，請求撤銷原處
    分等語。
三、按汽車駕駛人，行車速度，超過規定之最高時速，或低於規
    定之最低時速，除有第43條第1項第2款 (超速60公里以上)
    情形外，處新臺幣1200元以上2400元以下罰鍰；汽車駕駛人
    有違反處罰條例第40條情形者，除依原條款處罰鍰外，並予
    記違規點數1點，處罰條例第40條、第63條第1項第1款，分
    別定有明文。
四、本院審酌：
  (一)異議人所有上揭車輛，於上揭時地，經人駕駛超速20公里行
    駛，遭舉發機關逕行製單舉發。異議人於96年8月24日繳交
    罰款後，因不服繳付高額罰鍰，再經原處分機關於96年9月
    17日製發書面裁決，依處罰條例第40條及第63條第1項之規
    定，裁處異議人罰鍰2400元並記違規點數1點乙節，有：
    原處分機關裁決書。
    舉發機關舉發違反道路交通管理事件通知單。
    舉發照片。
    原處分機關96年9月7日嘉監南字第0960120353號函、舉發
      機關96年9月5日高港警行字第0960100930號函。
    等件為證，且為異議人所不否認，此部份事實當可認定
    。
  (二)按處理違反道路交通管理事件，有關文書送達之程式，依行
    政程序法之規定；送達，於應受送達人之住居所、事務所或
    營業所為之；於應送達處所不獲會晤應受送達人時，得將文
    書付與有辨別事理能力之同居人、受僱人或應送達處所之接
    收郵件人員。應受送達人或其同居人、受僱人、接收郵件人
    員無正當理由拒絕收領文書時，得將文書留置於應送達處所
    ，以為送達；又送達不能依前二條規定為之者，得將文書寄
    存送達地之地方自治或警察機關，並作送達通知書兩份，一
    份黏貼於應受送達人住居所、事務所、營業所或其就業處所
    門首，另一份交由郵政機關為送達者，得將文書寄存於送達
    地之郵政機關。寄存機關自收受寄存文書之日起，應保存3
    個月；違反道路交通管理事件統一裁罰基準及處理細則第5
    條、行政程序法第72條第1項前段、第73條第1項、第3項及
    第74條分別定有明文。再前開所稱「住居所」係民法上概念
    （即民法第20條至第24條所規定），指當事人依一定事實，
    足認以久住之意思，住於一定之地域者，即為設定其住所於
    該地；所謂「一定事實」，包括戶籍登記、居住情形等，尤
    以戶籍登記資料為主要依據，但不以登記為要件。而戶籍法
    所為之戶籍住址之登記（戶籍法第1條參照），採形式主義
    ，未登記不發生戶籍法上效力。戶籍登記之住址（即戶籍所
    地址），則為戶籍管轄區內之處所，主要發生選舉、兵役、
    教育等公法上效力，與住居所為民法上法律行為的準據，發
    生各種民事上的效力，二者規範意旨不同。實務上戶籍法上
    的住址與民法上的住居所，絕大多數情形雖為同一處所，但
    並非當然同一，然不論法院或行政機關在調查「住所」時，
    通常均以戶籍登記的住址為認定標準。
五、經查，本件異議人之住所地位於臺南縣永康市○○路388號
    ，此有異議人異議狀上之記載 (見本院卷第2頁)及本院依職
    權調閱之異議人遷徒紀錄資料查詢結果 (見本院卷第15頁)
    在卷可按。而異議人自84年2月17日遷入該址起，均未變更
    其戶籍地。而本件舉發通知單，亦已依規定按異議人之上開
    戶籍地掛號郵寄無誤，因無人領受而依行政程序法第74條第
    2項規定為寄存送達，並於應到案期日 (96年3月1日)前之96
    年2月6日寄存於永康崑山郵局，此有原處分機關送達證書在
    卷足稽 (見本院卷第13、14頁)。揆諸前開法條，本件舉發
    通知單即已合法送達而無疑義。
六、次查：行政處分，係公務員基於職務上權力，依法就特定之
    具體事件所為具公法上效果之單方行政行為。而根據公務員
    為公法上行為具有公信力之原則，推定依法令執行任務人員
    之行為為真實，以達成維護交通秩序安全及公共安全之行政
    目的。反之，若謂公務員一切行政行為，均需預留客觀證據
    以證明其所認定之事實為真實，則國家行政勢必受到相當程
    度之阻礙，而且相關行政目的亦難以順利達成，故刑事訴訟
    法中就犯罪證據有關之規定，與屬於行政秩序罰之交通違規
    裁罰本旨不相符合之部分，自不在得以準用之列。從而，交
    通違規行政爭訟之舉證責任原理，應非如刑事案件中，必須
    超越任何合理懷疑，始可為有罪判決之嚴格證明程度，而係
    應與民事訴訟之舉證責任原理相類似，亦即，基本上應就行
    政機關與人民所各自主張有利於己之事實，分配其應盡之舉
    證責任，而非逕予適用刑事訴訟上之「無罪推定」原則，此
    觀諸行政訴訟法第136條，規定行政訴訟程序準用民事訴訟
    法第277條舉證責任分配原則之立法意旨，即可明瞭。今原
    處分機關就上揭舉發通知單已經合法送達於異議人乙節，已
    經盡舉證之責。異議人雖辯稱未曾看見黏貼於住所門首之送
    達通知書云云，惟未提出任何證據，以供本院調查，自難認
    異議人已經善盡舉證之責，依此異議人此部分所辯即不足採
    。
七、綜上所述，原處分機關參酌違反道路交通管理事件統一裁罰
    基準表內所定之裁罰標準，處以異議人罰鍰2400元，並記違
    規點數1點，並無違誤，異議人之異議為無理由，自應予以
    駁回。
八、據上論斷，應依道路交通案件處理辦法第19條，裁定如主文
    。
中　　華　　民　　國　　96　　年　　12　　月　　31　　日
　　　　　　　　　　　　　交通法庭法　官　蔡直青
以上正本證明與原本無異。
如不服本裁定，應於收受送達後5日內向本院提出抗告狀。（應
附繕本）
                                  書記官  劉鴻瑛
中　　華　　民　　國　　97　　年　　1 　　月　　4 　　日
